臺灣士林地方法院民事判決　　　　　　　 99年度婚字第332號
原　　　告　周美玲
被　　　告　戚其生
上列當事人間請求離婚事件，本院於民國100 年3 月15日言詞辯
論終結，判決如下：
    主  文
原告之訴駁回。
訴訟費用由原告負擔。
    事實及理由
一、原告主張：兩造於民國94年6 月19日結婚，婚後並未同住，
    而係約定每週一次在被告位於臺北市○○區○○街39巷5 號
    2 樓之住處見面，起初兩造感情尚稱融洽，豈料被告竟於96
    年3 月3 日起失聯，亦未以電話與原告聯繫，且被告家人也
    不願告知被告之電話號碼，致原告無法與被告取得聯絡。此
    外，原告在淡水信用合作社開立之支票存款帳戶，亦因被告
    係假結婚、真騙財之關係，而遭到拒絕往來。兩造間之婚姻
    關係極不正常，被告除為原告帶來金錢上之累贅外，甚且故
    意失聯，可見被告存心遺棄，不願履行夫妻間之義務。為此
    ，爰依民法第1052條第1 項第5 款提起本件訴訟，並聲明：
    請准原告與被告離婚。
二、被告則以：兩造婚後因工作關係雖未同住，惟約定於每週六
    、日被告自工作地之桃園返回台北後，固定在被告位於臺北
    市○○區○○街39巷5 號2 樓之住處見面。豈知原告竟逕自
    更換手機，又向被告母親戚苗桂芳稱要被告及家人勿再找原
    告等語，因而導致兩造未再聯絡，並自2 年前亦未再見面。
    然被告從未改變其固定於每週六、週日返回上開士林和豐街
    住處之生活模式，且被告該住處之電話亦從未更換，況原告
    更曾多次向被告友人探詢被告之近況，甚至要求被告友人勿
    在本件訴訟中到庭作證，顯見被告絕無原告所指之失聯情形
    ，或惡意遺棄原告之行為等語，資為抗辯。並聲明：原告之
    訴駁回。
三、按夫妻之一方以惡意遺棄他方在繼續狀態中者，他方得向法
    院請求離婚，民法第1052條第1 項第5 款定有明文。而所謂
    夫妻之一方，以惡意遺棄他方，在繼續狀態中者，係指夫妻
    無正當理由，不盡同居之義務而言，不僅須有違背同居義務
    之客觀事實，並須有拒絕同居之主觀意願始為相當（最高法
    院89年度台上字第1778號裁判意旨參照）。本件原告主張被
    告惡意遺棄其在繼續狀態中，而依民法第1052條第1 項第5
    款起訴請求判決與被告離婚，惟為被告所否認，並以前揭情
    詞置辯，則本件自應審究被告有無惡意遺棄原告在繼續狀態
    中？經查：
  (一)夫妻因婚姻關係之成立，須經營共同生活而互負同居之義務
    ，此為婚姻本質上固有之效果，而所謂「同居」，應係指雙
    方互以夫妻之身分共同居住並經營生活之意。查本件兩造於
    94年6 月19日結婚後，平日因工作關係並未同住，而係於每
    週六、日被告自桃園返回臺北時，固定在被告位於臺北市○
    ○區○○街39巷5 號2 樓之住處見面等情，業經原告自承在
    卷（見卷第40、60頁），核與被告所陳：因兩造分別在臺北
    、桃園工作，故結婚後係固定於每週六、日被告返回上開和
    豐街住處時見面，有時兩造還會一起開吉普車出去等語（見
    卷第41、107 頁），及證人即原告友人莊璧如證稱：兩造結
    婚後，剛開始原告偶而會去被告在士林的家中等語（見卷第
    42頁），與證人即被告之母戚苗桂芳證稱：原告在臺北工作
    ，被告則在桃園做事，所以當被告每週六從桃園回到士林和
    豐街之住處時，原告就會過來和被告同住等語大致相符（見
    卷第44頁）。此外，復參以原告與被告結婚後，亦將其戶籍
    地遷至被告上開位於士林區○○街之住處等情，有戶籍謄本
    在卷可稽（見卷第7 頁），自堪認兩造婚後協議因工作關係
    ，平日不同住，惟於每週六、日被告返回上開士林區○○街
    住處時，固定在該處見面，以此作為兩造結婚後經營共同生
    活及履行同居義務之方式，合先敘明。
  (二)原告主張兩造自96年3 月間起即未有聯絡等情，業經被告自
    承兩造確實自2 年前即未聯絡，亦未再見面，可認兩造客觀
    上確已未有同居之事實逾2 年。然證人戚苗桂芳於本院結證
    稱：被告一直都在是桃園工作，每週六固定回到士林和豐街
    的住處，週日晚上或週一再回去桃園，直到現在都還是如此
    ；我們在士林和豐街住處的0000-0000 號電話，申辦至今30
    幾年皆未更換（見卷第45、76頁），另證人鄒優斌亦到院結
    證稱：我從94、95年間開始和被告合夥從事吉普車材料的買
    賣，公司名稱是世力軍車材料，開業至今地址都在桃園縣中
    壢市○○路○ 段608 號；被告每週六上午或週五晚上就會離
    開，我想他應該是返回在臺北的住處；原告知道被告和我一
    起合夥開設世力軍車材料，也知道公司的地址及電話，原告
    曾經打公司的電話叫我不要來開庭，因為她想要和被告離婚
    等語（見卷第74頁以下）。本院審酌證人戚苗桂芳與鄒優斌
    固為原告之親友，惟均已具結作證，應無甘冒刑事追訴處罰
    之風險故意偏袒被告而為不實證述之動機，故其等上開之證
    述，尚值採信。又參以原告亦自承其知悉被告上開和豐街住
    處之電話號碼為0000 -0000（見卷第40頁）等語，此外復有
    名片3 張、中華電信通連紀錄查詢系統資料等附卷可依（見
    卷第61、95頁），堪信被告至今均仍固定於每週六、日自桃
    園返回其上開在士林區○○街之住處居住，並無違反兩造前
    開關於同居方式協議之情事，且被告工作地及士林和豐街住
    處之地點、電話復均無任何變更，更為原告所知之甚稔，自
    難認被告有何刻意失聯導致原告無從聯絡之行為。至證人莊
    璧如固證稱：原告約2 年前和我提到一直找不到被告，也曾
    在我面前試著撥打手機給被告，但沒有打通等語（見卷第42
    頁）。惟本院衡酌行動電話未能順利撥通或接通之情形尚非
    罕見，且縱令如此，原告仍非不可透過被告士林區○○街住
    處及桃園工作地之電話或地址與被告取得聯絡，是難憑此遽
    認被告有原告所主張之失聯情形。何況，再參以被告先前所
    使用之0000-000-000號行動電話，係原告於89年11月18日以
    其名義申登，在兩造結婚後則係提供與被告使用，惟原告卻
    逕自於99年8 月21日將該電話停用等情，此為兩造所不爭執
    ，並有行動電話資料查詢表附卷可憑（見卷第82頁），則原
    告未能以該電話與被告聯絡，可否歸責於被告，誠非無疑。
    綜上，兩造客觀上雖無同居之事實已逾2 年，惟被告仍按兩
    造前開協議之方式，固定於每週週六、週日返回其位於士林
    區○○街之住處，亦無任何故意與原告失聯之情形，原告更
    非無法與被告取得聯絡，從而自難認被告主觀上有何拒絕與
    原告同居之意思，是揆諸首開法條規定及說明，原告主張被
    告惡意遺棄其在繼續狀態中，並據以請求判准與被告離婚云
    云，應屬無據。
  (三)至原告雖另主張其遭被告假結婚、真騙財，所開立之支票存
    款帳戶亦因而被銀行停用等語，除未見原告舉出任何證據以
    實其說，且縱係屬實，亦核與民法第1052條第1 項第5 款所
    定「惡意遺棄」之構成要件無涉，原告據此請求依該規定判
    准與被告離婚，容有誤會，附此敘明。
  (四)綜上所述，被告並未惡意遺棄原告在繼續狀態，原告依民法
    第1052條第1項第5款訴請離婚，為無理由，應予駁回。
四、本件事證已臻明確，兩造其餘攻擊防禦方法及未經援用之證
    據，經核與判決結果均不生影響，爰不一一贅述，併此敘明
    。
五、訴訟費用負擔之依據：民事訴訟法第78條。
中    華    民    國   100    年    3     月    29    日
                  家事庭    審判長法  官  李正紀
                                  法  官  詹朝傑
                                  法  官  郭躍民
以上正本證明與原本無異。
如對本判決上訴，須於判決送達後20日內向本院提出上訴狀。如
委任律師提起上訴者，應一併繳納上訴審裁判費。
中    華    民    國   100    年    3     月    29    日
                                  書記官  方蘭芬